【裁判字號】    89,簡上,5
【裁判日期】    890216
【裁判案由】    違反建築法
【裁判全文】
臺灣士林地方法院刑事判決                            八十九年度簡上字第五號
    上  訴  人
    即  被  告  乙○○
右列被告因違反建築法案件，不服本院八十八年士簡字第七八九號中華民國八十八年
十一月二十九日第一審判決（聲請簡易判決處刑案號：八十八年偵字第六九三九號）
，提起上訴，本院管轄之第二審合議庭判決如左：
    主  文
原判決撤銷。
乙○○無罪。
    理  由
一、檢察官聲請簡易處刑意旨略以：被告乙○○未經申請主管建築機關之許可並發給
    建築執照，即於民國八十五年、八十六年間以鐵皮、鐵樑、磚等為建材，在臺北
    市○○區○○街三一巷四六號四樓露台，搭蓋高度約二點七公尺、面積約十七平
    方公尺之違章建築，經臺北市政府工務局建築管理處（下簡稱臺北市建管處）查
    報，並於八十六年十一月十四日依法強制拆除，詎又於八十七年間在原處違反規
    定重行以浪板、鋼架、磚等物搭建使用，復經臺北市建管處再行查報在案，並定
    於八十八年七月十四日再行拆除，到場時乙○○已自行拆除，因認被告涉有違反
    建築法第九十五條之罪嫌等語。
二、按犯罪事實應依證據認定之，無證據不得推定其犯罪事實。又不能證明被告犯罪
    者，應諭知無罪之判決，刑事訴訟法第一百五十四條、第三百零一條第一項分別
    定有明文。次按建築法第九十五條明定「依本法規定強制拆除之建築物，違反規
    定重建者，處一年以下有期徒刑、拘役或科或併科新台幣三十萬元以下罰金。」
    ，因此唯有違章建築之重建者，始能觸犯該罪名，若非違章建築之重建者，而僅
    屬房屋之所有權人，自不得以該罪相繩。
三、訊據上訴人即被告乙○○固坦承為坐落臺北市○○區○○街三一巷四六號四樓之
    所有權人，惟堅詞否認有何搭建違章建築之犯行，辯稱：該址於八十五年、八十
    六年間所搭建之違章建築物係前屋主所蓋的，伊曾因此事告前屋主詐欺；伊事先
    詢問過臺北市建管處，才在八十七年間搭蓋一透明棚架等語。聲請意旨及原審判
    決認被告有違反建築法之犯行，無非以證人蒲朝貴之指訴及土地建物謄本、臺北
    市建管處違章查報系統表、臺北市政府工務局八十六年一月七日北市工建字第八
    六三一五○○八○○號函、八十八年六月十一日北市工建字第八八三三四三○一
    ○○號函、拆除新違章建築結案報告單、照片數禎等物附卷可證資為主要論據。
四、經查：
  (一)坐落臺北市○○區○○段五小段一一七地號，門牌號碼臺北市○○區○○街三一
    巷四六號四樓之房屋，係被告乙○○於八十五年十二月二日向前屋主甲○○之代
    理人林志隆所購買，並於八十五年十二月十七日登記完畢，有不動產買賣契約書
    及土地登記謄本各一份在卷可稽，堪信為真。而系爭房屋露台增建部分係於八十
    五年七月五日第一次被拆除，有臺北市建管處八十六年一月七日北市工建字第八
    六三一五○○八○○號函一紙附卷可參，係在被告買屋之前，則第一次之違建，
    應非被告所為，實可認定，公訴人起訴被告於八十五年間搭建違章建築並被拆除
    乙事，即嫌無據，顯不可採。
  (二)又被告購買系爭房屋時，該露台即有增建等情，業據證人臺北市建管處查報隊隊
    員林奉謀到庭結證稱：「上訴人買該房子於八十五年十二月十七日所有權移轉，
    建管處去現場查報是八十六年一月三日，依我們判斷短短十幾天不太可能加蓋到
    那種程度，有可能是前屋主加蓋。」（見本院八十九年一月二十日訊問筆錄）等
    語屬實，參以前屋主甲○○之代理人林志隆於臺灣士林地方法院檢察署八十六年
    度偵字第一二六六號被訴詐欺一案中亦供稱：房屋係伊與被告甲○○所共有，伊
    委託房屋仲介公司出賣，伊在後面陽台以鋁門窗圍起來，加上木棉瓦使房間加大
    等語（參見臺灣士林地方法院檢察署八十六年度偵字第一二六六號卷第十七頁）
    ，益徵被告於八十五年底買入該屋時，露台即有增建違章建物，職是，臺北市建
    管處於八十六年一月七日所查報拆除之之違建，應是被告買屋時即有之部分，第
    二次之違建亦非被告所搭建甚明，公訴人起訴被告此部分之事實，仍乏依據。
  (三)次按建築物露台或一樓法定空地搭建透明棚架，其高度在三公尺以下，面積三十
    平方公尺以下無壁體者，拍照列管，暫免查報，此觀諸臺北市政府八十七年一月
    十三日北市工建字第八七三○一七六○○○號修訂之「臺北市政府當前取締違建
    措施」貳第四點第二十四項自明，因此被告雖於八十七年間於該露台搭建透明塑
    膠浪板棚架，應屬前述之行政規範。雖該露台與隔鄰有一面矮牆，然觀之卷內照
    片顯示（參見偵卷第十五頁），該牆面僅達露台一側之三分之二左右，果若有意
    搭建磚牆何以獨留下三分之一？且一般而言，搭建違建者既欲砌以磚牆圍繞，豈
    有僅砌短短一面不到之牆垣？徵以證人林奉謀結證稱：「依我看法，可能是拆除
    人員當初認為是二戶共用的牆壁，不認為是女兒牆，所以才留下未拆。」（見本
    院八十九年一月二十日訊問筆錄）等語，足見被告應無公訴人所指違反規定重建
    之犯行。
  (四)綜上所述，復查無其他積極證據足認被告涉有違反建築法之犯行，且查無其他事
    證足認被告與林志隆間有何違反建築法之犯意聯絡及行為分擔，揆諸前揭說明意
    旨，不能證明被告犯罪，自應為無罪之諭知。又檢察官聲請以簡易判決處刑之案
    件，經法院審理後認為應諭知無罪判決者，應適用通常程序審判之，刑事訴訟法
    第四百五十二條及第四百五十一條之一第四項但書第二款分別定有明文。原審引
    用檢察官聲請簡易判決處刑書，依建築法第九十五條為科刑之諭知，容有未洽，
    本院審理後，認為被告應為無罪之諭知，自應由本院依刑事訴訟法第四百五十五
    條之一第三項之規定，準用同法第三百六十九條第二項之規定，將原判決撤銷，
    另依第一審通常程序為無罪判決之諭知（法院辦理刑事訴訟簡易程序案件應行注
    意事項第十四點參照）。
五、至林志隆是否涉有違反建築法第九十五條之罪嫌部分，宜由公訴人另行處理。
據上論斷，應依刑事訴訟法第四百五十五條之一第一項、第三項、第三百六十九條第
一項前段、第二項、第四百五十二條、第三百零一條第一項，判決如主文。
本案經檢察官繆卓然到庭執行職務
中    華    民    國      八十九      年      二      月      十六     日
                                  臺灣士林地方法院刑事第一庭
                                      審判長法  官  林  清  吉
                                            法  官  詹  朝  傑
                                            法  官  李  昆  霖
右正本證明與原本無異。
如不服本判決，應於判決送達後十日內，向本院提出上訴狀。
                                            書記官  陳  佳  伶
中    華    民    國      八十九      年      二      月      十六     日


司法院資訊處製作；財團法人民間司法改革基金會備份。
